【裁判字號】    97,交聲,2990
【裁判日期】    971113
【裁判案由】    違反道路交通管理處罰條例聲明異議
【裁判全文】
臺灣臺北地方法院交通事件裁定        97年度交聲字第2990號
原處分機關  臺北市交通事件裁決所
異  議  人
即受處分人  甲○○
上列受處分人因違反道路交通管理處罰條例案件，對於臺北市交
通事件裁決所於97年10月30日北市裁罰字第裁22─A00HA8254 號
之裁決書（原舉發案號：掌電字第A00HA8254號 ）聲明異議，本
院裁定如下：
    主  文
異議駁回。
    理  由
一、聲明異議意旨略以：異議人即受處分人甲○○於民國97年9
    月6日13時10分，駕駛車牌號碼6532-EH號營業用小客車，於
    臺北市○○路9號，經警攔停舉發「酒後駕車」違規，經臺
    北市政府警察局三張犁派出所員警舉發之情節，惟受處分人
    患有「僵直性脊椎炎」須長期服用藥物，藥物之副作用為引
    起肝功能異常，造成酒精的代謝緩慢，同時亦因藥物的關係
    ，導致失眠，故而飲酒幫助入眠。受處分人前曾因酒後駕車
    受罰，經前次之教訓，特別警惕自己別再觸法，然受處分人
    倚賴駕駛計程車維生，為了行車安全不得不有良好的睡眠品
    質，因而調整自己僅小酌以幫助睡眠，並至午後始行車，惟
    卻因服藥因素所導致之肝功能異常，酒精代謝功能不佳，造
    成事發當時測得呼氣酒精濃度達每公升0.29毫克，當時受處
    分人真的未有酒後駕車之認知，況受處分人尚須養家糊口、
    清償債務，生活負擔龐大，受處分人實無觸法之故意，爰對
    原處分不服，而依法聲明異議，請求撤銷原處分云云。
二、原處分機關以：受處分人於民國97年9 月6 日13時10分，駕
    駛車牌號碼532-EH號營業用小客車，於臺北市○○路9 號，
    經警攔停舉發駕駛汽車經測試檢定有酒精濃度超過規定標準
    之違規，當場掣發臺北市政府警察局舉發違反道路交通管理
    事件通知單。嗣經受處分人於應到案日期97年9 月22日前 (
    97年9 月19日)提 出申訴，原處分機關函請舉發單位調查結
    果，仍認受處分人有上開違規行為，乃依道路交通管理處罰
    條例第35條第1 項第1 款、第24條及違反道路交通管理事件
    統一裁罰基準及處理細則所訂之違反道路交通管理事件統一
    裁罰基準表之規定，於97年10月30日以北市裁罰字第裁22─
    A00HA8254 號裁決書裁處罰鍰新台幣1 萬9500元，吊扣汽車
    駕駛執照12個月，並施以道安講習等語。
三、按汽車駕駛人，駕駛汽車經測試檢定酒精濃度超過規定標準
    者，處新臺幣（下同）15,000元以上60,000元以下罰鍰，並
    當場移置保管該汽車及吊扣其駕駛執照1 年；因而肇事致人
    受傷者，並吊扣其駕駛執照2 年；致人重傷或死亡者，吊銷
    其駕駛執照，並不得再考領，道路交通管理處罰條例第35條
    第1 項第1 款定有明文。又汽車駕駛人，有道路交通管理處
    罰條例第35條第1 項規定之情形者，應接受道路交通安全講
    習，同條例第24條第1 項第2 款亦有明定。而汽車駕駛人飲
    用酒類或其他類似物後，吐氣所含酒精濃度超過每公升0.25
    毫克或血液中酒精濃度超過百分之0.05以上者，不得駕車，
    道路交通安全規則第114 條第2 款復定有明文。
四、經查：
(一)本件受處分人於上揭時、地駕駛車牌號碼532-EH號營業小客車
  ，為警攔檢並測得其呼氣酒精濃度達每公升0.29毫克，超過規
  定之標準，經警舉發「酒後駕車」違規之事實，業據受處分人
  所自承明確（見受處分人聲明異議狀，臺灣臺北地方法院97年
  度交聲字第2990號，以下簡稱本院卷，第4 頁；臺北市交通事
  件裁決所交通違規案件陳述書，本院卷第11頁），並有臺北市
  政府警察局掌電字第A00HA8254 號舉發違反道路交通管理事件
  通知單附卷足憑（見本院卷第9 頁），是受處分人有駕駛營業
  小客車經測試檢定酒精濃度超過規定標準之違規事實，洵堪認
  定。
(二)又飲酒後控制能力下降，在道路上駕駛車輛，本對道路安全造
  成極大威脅，是上開道路交通安全規則、道路交通管理處罰條
  例關於呼氣酒精濃度超出一定標準即禁止駕車之規定，係為了
  保障道路使用人之安全所普遍訂定之行政規範，考量維護用路
  人之安全、取締所耗費之成本、及限制駕駛人之用路權利各方
  面後，定出適當之規定，構成要件上講求簡單明確，以使一般
  國民可以清楚知悉，第一線之執法人員亦有所遵循，故只要呼
  氣酒精濃度超出每公升0.25毫克，即認定不得駕車。是受處分
  人以駕駛營業用小客車為業，對此規定不可諉稱不知，實無可
  信。又受處分人辯稱：其長期服用藥物，自知已導致失眠、肝
  功能異常，因而於睡前小酌助眠，更因於96年2 月16日酒後駕
  車，於96年5 月15日受緩起訴處分，隨即調整作息至午後始工
  作，以免觸法云云，然查，受處分人既早已明瞭自己之身體狀
  況，又前已受有酒後駕車之舉發，對於睡前助眠之酒量控制更
  因謹慎，況受處分人自承自受緩起訴後 (96年5月15日後)，更
  調整作息以免再度觸法 (本院卷第4頁)；再者，本件案發當時
  為97年9月6日，距緩起訴處分已一年餘，受處分人對於多少酒
  量至隔日午前已可代謝至符合法令標準，早有前案經驗，並應
  已有一定之認知。復查，就醫學文獻記載所示：酒精對人體造
  成之影響，於呼氣時酒精濃度達每公升0.25毫克（約合體內血
  液中酒精濃度50亳克/公升或百分之0.05 ）即會輕度中毒，造
  成輕度協調功能降低，此分別有行政院國軍退除役官兵輔導委
  員會臺北榮民總醫院88年8月5日（88）北總內字第268 68號函
  、88年10月26日（88）院賓文廉字第13407 號臺灣高等法院函
  附臺北醫學院附設醫院精神科主任蔡尚穎「酒精對人體生理與
  行為之影響」一文可參。是受處分人本件測得呼氣酒精濃度達
  每公升0.29毫克，已達輕度中毒標準，受處分人既有飲酒之習
  慣，其可得知在僅有輕微之酒精殘存下，生理協調反應為何，
  應知之甚稔，是受處分人辯稱：肝功能異常，代謝慢，案發當
  時無酒駕之認識云云，即無足取。
(三)至於受處分人所辯：伊生活負擔龐大，無觸法之故意云云。惟
  查，受測者是否已達一定酒精濃度不應駕駛車輛，取決於酒精
  濃度測試檢定是否已超過標準值，於受測者本身主觀上有無故
  意無涉，是汽車駕駛人一旦受酒精濃度測試檢定測試結果達上
  開不應駕駛車輛之規定標準，而汽車駕駛人仍駕駛車輛上路者
  ，即應負法律相關規定之罰責，因此受處分人所辯尚難採取。
五、綜上，受處分人確有上揭違規事實，已堪認定。從而，原處
    分機關上開行政處分核無違誤，異議人之異議為無理由，爰
    予駁回。
據上論斷，應依道路交通案件處理辦法第19條，裁定如主文。
中    華    民    國    97    年  11    月    13      日
                  交通法庭    法  官  施添寶
以上正本證明與原本無異。
如不服本裁定應於送達後5日內向本院提出抗告狀
                              書記官  陳弘文
中    華    民    國    97    年  11    月    13      日


司法院資訊處製作；財團法人民間司法改革基金會備份。
